臺灣彰化地方法院刑事判決　　　　　　 100年度訴字第1093號
公　訴　人　臺灣彰化地方法院檢察署檢察官
被　　　告　陳漢鴻
上列被告因違反毒品危害防制條例案件，經檢察官提起公訴（10
0 年度毒偵字第1377號），因被告於準備程序中為有罪之陳述，
經合議庭裁定由受命法官進行簡式審判程序，本院判決如下：
    主    文
陳漢鴻施用第一級毒品，累犯，處有期徒刑壹年貳月，附表編1
、2 所示之第一級毒品海洛因及第二級甲基安非他命均沒收銷燬
之，附表三所示之物均沒收。
    事    實
一、陳漢鴻前於民國88年間因施用毒品案件，經本院裁定送觀察
    、勒戒後，認無繼續施用毒品之傾向，於88年4 月13日執行
    完畢釋放，並臺灣彰化地方法院檢察署檢察官以88年度偵字
    第3520號為不起訴處分確定。又因施用毒品案件，經本院裁
    定送觀察、勒戒後，認無繼續施用毒品之傾向，於89年1 月
    20日執行完畢釋放，並臺灣彰化地方法院檢察署檢察官以89
    年度毒偵字第206 號、毒偵緝字第49、50、51號為不起訴處
    分確定。其於前揭觀察勒戒執行完畢後五年內即93年間，又
    因施用毒品案件，經臺灣南投地方法院於93年11月23日，以
    93年度易字第474 號判處有期徒刑10月確定（下稱第1 案）
    ；復因竊盜案件，經臺灣南投地方法院以93年度埔刑簡字第
    269 號判處有期徒刑6 月確定（下稱第2 案）；又因竊盜案
    件，經臺灣臺中地方法院以93年度易字第3651號判處有期徒
    刑5 月確定（下稱第3 案）；又因竊盜案件，經本院以94年
    易字第526 號判處有期徒刑2 年6 月確定（下稱第4 案）。
    嗣上開第1 、2 、3 案復經臺灣臺中地方法院以94年度聲字
    第3682號裁定應執行為有期徒刑1 年7 月確定，與前揭第4
    案件接續執行，於97年6 月11日假釋併付保護管束，迄98年
    6 月10日假釋期滿，未經撤銷假釋，視為已執行完畢。詎仍
    不知悔改，復基於施用第一級毒品海洛因及第二級毒品甲基
    安非他命之犯意，於100 年5 月9 日晚間9 時許，在彰化縣
    花壇鄉○○街15巷8 號租屋處，以將海洛因及甲基安非他命
    一同置於玻璃球吸食器內燒烤吸食煙霧之方式，同時施用第
    一級毒品海洛因及第二級毒品甲基安非他命各1 次。嗣其於
    100 年5 月10日凌晨1 時許，為警持法院核發之搜索票，至
    彰化縣花壇鄉○○街15巷8 號執行搜索而查獲，並扣得陳漢
    鴻所持有之第一級毒品海洛因2 包（驗餘淨重共4.22公克）
    、第二級毒品甲基安非他命7 大包（現場編號5 至9 ，總毛
    重為120.86公克，其中一大包內裝有6 小包之甲基安非他命
    為其所有，該包毛重為22.2公克）、電子磅秤1 台、吸食器
    1 組、使用過玻璃管3 支、玻璃管2 支、塑膠鏟管1 支及塑
    膠盒1 個。
二、案經彰化縣警察局移送臺灣彰化地方法院檢察署檢察官偵查
    後起訴。
    理    由
一、上揭事實，業據被告陳漢鴻於警詢、偵查及本院審理時坦承
    不諱，且其於100 年5 月10日為警所採取之尿液，經送鑑驗
    結果，確呈安非他命、甲基安非他命及嗎啡等陽性反應，有
    彰化縣警察局委託檢驗尿液代號與真實姓名對照證單、詮昕
    科技股份有限公司出具報告編號第00000000號濫用藥物尿液
    檢驗報告各1 紙附卷可稽，並有電子磅秤1 台、吸食器1 組
    、使用過玻璃管3 支、未使用之玻璃管2 支、塑膠鏟1 支及
    塑膠盒1 個等扣案可佐，另扣案之粉塊狀物品2 包送驗，確
    認係第一級毒品海洛因無誤（合計驗餘淨重4.22公克），另
    現場編號6 （扣案證物袋所附之照片編號五）所示之6 小包
    顆粒物送驗，確認係第二級毒品甲基安非他命（毛重22.20
    公克），此有法務部調查局濫用藥物實驗室鑑定書及內政部
    警政署刑事警察局鑑定書各乙紙在卷可憑，足徵被告自白同
    時施用海洛因及甲基安非他命之犯行核與事實相符，其犯行
    均洵足認定。
二、按毒品危害防制條例於92年7 月9 日修正公布，自93年1 月
    9 日施行，其中第20條、第23條將施用毒品之刑事處遇程序
    ，區分為「初犯」及「5 年內再犯」、「5 年後再犯」。依
    其立法理由之說明：「初犯」，經觀察、勒戒或強制戒治後
    ，應為不起訴處分或不付審理之裁定；經觀察、勒戒或強制
    戒治執行完畢釋放後，「5 年內再犯」者，因其再犯率甚高
    ，原實施之觀察、勒戒及強制戒治既已無法收其實效，爰依
    法追訴或裁定交付審理。至於經觀察、勒戒或強制戒治執行
    完畢釋放後，「5 年後再犯」者，前所實施之觀察、勒戒或
    強制戒治已足以遮斷其施用毒品之毒癮，為期自新及協助其
    斷除毒癮，仍適用「初犯」規定，先經觀察、勒戒或強制戒
    治之程序。從而依修正後之規定，僅限於「初犯」及「5 年
    後再犯」二種情形，始應先經觀察、勒戒或強制戒治程序。
    倘被告於5 年內已再犯，經依法追訴處罰，縱其第3 次（或
    第三次以上）再度施用毒品之時間，在初犯經觀察、勒戒或
    強制戒治執行完畢釋放5 年以後，已不合於「5 年後再犯」
    之規定，且因已於「5 年內再犯」，顯見其再犯率甚高，原
    實施觀察、勒戒或強制戒治，已無法收其實效，即應依該條
    例第10條處罰。至於第3 次（或第3 次以上）施用毒品之時
    間，是否宜有期間限制？以多久為適宜？則分屬刑事政策、
    專門醫學之範圍，非審判機關所能決定，有待循立法途徑解
    決（最高法院95年5 月9 日95年度第7 次刑事庭會議及97年
    9 月9 日97年度第5 次刑事庭會議決議參照）。查被告陳漢
    鴻前於88年間因施用毒品案件，經本院裁定送觀察、勒戒後
    ，認無繼續施用毒品之傾向，於88年4 月13日執行完畢釋放
    ，並臺灣彰化地方法院檢察署檢察官以88年度偵字第3520號
    為不起訴處分確定。又因施用毒品案件，經本院裁定送觀察
    、勒戒後，認無繼續施用毒品之傾向，於89年1 月20日執行
    完畢釋放，並臺灣彰化地方法院檢察署檢察官以89年度毒偵
    字第206 號、毒偵緝字第49、50、51號為不起訴處分確定。
    其於前揭觀察勒戒執行完畢後五年內即93年間，又因施用毒
    品案件，經臺灣南投地方法院於93年11月23日，以93年度易
    字第474 號判處有期徒刑10月確定等情，有臺灣高等法院被
    告前案紀錄表及臺灣彰化地方法院檢察署刑案資料查註紀錄
    表各1 份在卷足憑；是被告本件施用第一、二級毒品之犯行
    ，雖已逾前揭觀察、勒戒執行完畢後5 年之期間，然被告既
    曾於觀察、勒戒執行完畢5 年內再犯，並經依法追訴處罰，
    初已不合於條文所定「5 年後再犯」之要件，即與毒品危害
    防制條例第20條第3 項所定適用初犯之規定不符，揆諸首揭
    決議意旨，本件被告已於「5 年內再犯」，甚至3 犯，顯見
    其再犯率甚高，無論其「5 年內再犯」之時點係於上開修法
    前或後，亦無論其後各次施用毒品之犯行，是否已逾第一次
    觀察勒戒執行完畢後5 年，均毋須再重新施予觀察、勒戒或
    強制戒治之處遇程序，而應依毒品危害防制條第23條第2 項
    規定，逕予訴追處罰。綜上所述，本件犯罪事證明確，被告
    前開犯行洵堪認定，應予依法論科。
三、核被告所為，係犯毒品危害防制條例第10條第1 項之施用第
    一級毒品罪及同條例同條第2 項之施用第二級毒品罪。其為
    供己施用而於施用前持有海洛因及甲基安非他命之低度行為
    ，各為其施用之高度行為所吸收，均不另論罪。被告以一個
    施用行為，同時施用第一級毒品海洛因及第二級毒品甲基安
    非他命，係以一行為同時觸犯上開二罪名，為想像競合犯，
    應依刑法第55條之規定，從一重之施用第一級毒品罪處斷。
    又查於93年間，被告因施用毒品案件，經臺灣南投地方法院
    以93年度易字第474 號判處有期徒刑10月確定（下稱第1 案
    ）；復因竊盜案件，經臺灣南投地方法院以93年度埔刑簡字
    第269 號判處有期徒刑6 月確定（下稱第2 案）；又因竊盜
    案件，經臺灣臺中地方法院以93年度易字第3651號判處有期
    徒刑5 月確定（下稱第3 案）；又因竊盜案件，經本院以94
    年易字第526 號判處有期徒刑2 年6 月確定（下稱第4 案）
    。嗣上開第1 、2 、3 案復經臺灣臺中地方法院以94年度聲
    字第3682號裁定應執行為有期徒刑1 年7 月確定，與前揭第
    4 案件接續執行，於97年6 月11日假釋併付保護管束，迄98
    年6 月10日假釋期滿，未經撤銷假釋，視為已執行完畢等情
    ，有臺灣高等法院被告前案紀錄表1 份附卷可稽，其於有期
    徒刑執行完畢後，5 年內故意再犯有期徒刑以上之罪，為累
    犯，應依刑法第47條第1 項之規定，加重其刑。爰審酌被告
    前有多次施用毒品前科，竟復犯本案犯行，足見其自制能力
    尚有未足，有接受相當期間監禁教化之必要，以促其及早矯
    正吸毒惡習；惟念及被告犯罪之動機、目的係因施用毒品之
    習性難以戒除，其犯罪手段主要係戕害自己之身心，對他人
    權益之侵害仍屬有限及犯罪後坦承犯行之態度等一切情狀，
    量處如主文所示之刑，以示懲儆。
四、扣案之附表編號1 及2 所示之物品，分別係屬第一、二級毒
    品，為被告施用後所留下，業經被告供承在卷，均應依毒品
    危害防制條例第18條第1 項規定沒收銷燬之，另扣案之附表
    3 所示之物，均屬被告所有，且係供被告施用毒品之用，此
    經被告供明在卷，自依刑法第38條第1 項第2 款為沒收之宣
    告。至於除附表編號2 所示之甲基安非他命外之其餘甲基安
    非他命，因與本案無關，自無從宣告沒收或銷燬之。
據上論斷，應依刑事訴訟法第273 條之1 第1 項、第299 條第1
項前段，毒品危害防制條例第10條第1 項、第2 項、第18條第1
項，刑法第11條前段、第55條、第47條第1 項、第38條第1 項第
2 款，判決如主文。
本案經檢察官施教文到庭執行職務。
中    華    民    國    100    年    9    月    29    日
                  刑事第九庭    法  官      鮑慧忠
以上正本證明與原本無異。
如不服本判決應於收受判決後10日內向本院提出上訴書狀，並應
敘述具體理由；其未敘述上訴理由者，應於上訴期間屆滿後20日
內向本院補提理由書狀(均須按他造當事人之人數附繕本)「切勿
逕送上級法院」。
中    華    民    國   100    年    9     月    29    日
                                   書記官   林子惠
附錄本案論罪科刑法條全文：
毒品危害防制條例第10條
施用第一級毒品者，處6 月以上5 年以下有期徒刑。
施用第二級毒品者，處3 年以下有期徒。
  ┌──────┬─────────────────────┐
  │編        號│              物品名稱                    │
  ├──────┼─────────────────────┤
  │    1       │海洛因2包（驗餘淨重4.22公克）             │
  ├──────┼─────────────────────┤
  │    2       │甲基安非他命6 小包（即彰化縣警察局扣押物品│
  │            │目錄表編號6 所示之甲基安非他命，或扣案證物│
  │            │袋所附之照片5所示之6小包，毛重22.20公克） │
  ├──────┼─────────────────────┤
  │    3       │電子磅秤1 台、吸食器1 組、使用玻璃管3 支、│
  │            │未使用之玻璃2支、塑膠鏟管1支、塑膠盒1個。 │
  └──────┴─────────────────────┘